臺灣臺北地方法院民事判決　　　　　　　95年度訴字第6908號
原　　　告　乙○○
訴訟代理人　丙○○○
被　　　告　甲○○
當事人間請求損害賠償事件，經本院於中華民國96年3 月16日言
詞辯論終結，判決如下：
    主      文
原告之訴及其假執行之聲請均駁回。
訴訟費用由原告負擔。
    事實及理由
一、原告主張：
  (一)坐落台北市大安區○○○路○段248 巷19弄42號1 樓建物為
    原告所有（下稱系爭建物1 樓）；被告則居住於系爭建物2
    樓，曾進行室內裝修、更換浴室浴缸，卻未施作防水措施。
    詎自民國88年3 月起，原告居住之系爭建物1 樓餐廳、客廳
    及浴室之天花板開始漏水，造成天花板水泥剝落、鋼筋外露
    ，原告自93年起數次與被告就此漏水問題協調，惟未獲置理
    。嗣原告即於94年5 月19日起訴請求被告修繕、負損害賠償
    責任，經本院臺北簡易庭以94年度北簡字第15324 號損害賠
    償等事件受理在案，在該事件中被告表示已委由訴外人洪大
    防水測漏有限公司進行修繕，原告遂同意而撤回起訴；然而
    ，被告並未完成修繕，漏水狀況仍然持續，更藉詞應由洪大
    防水測漏有限公司負修繕及保固責任，要求原告自行催促該
    廠商完成修繕；建築物所有權人、使用權人、管理權人應就
    建物盡管理維護責任，若未盡善良管理人注意義務而侵害他
    人權利致受有損害，自應負侵權行為損害賠償責任。因此，
    被告應依民法第一百八十四條第一項前段規定對原告負回復
    原狀，及若不能回復原狀時，應負給付金錢新台幣（下同）
    50,000元之損害賠償責任。再者，被告居住之系爭建物2 樓
    浴室除未施作防水措施外，亦未徹底加以修復，致滲漏情況
    日益嚴重，顯有危及建築物結構之虞，甚者，原告亦因漏水
    地板濕滑而多次於夜間如廁行進間滑倒，且漏水造成原告居
    住環境因之潮濕發霉，原告之妻丙○○○身體因此日益耗弱
    ，有神經緊張之不安現象，身心嚴重受創，自得請求被告給
    付精神慰撫金450,000 元。
  (二)為此本於侵權行為之法律關係，依民法第一百八十四條第一
    項前段、第二百十三條第一項、第二百十五條、第一百九十
    五條規定，請求被告負回復原狀及不能回復原狀時之金錢損
    害賠償義務，暨給付侵害原告身體健康之慰撫金等語。並聲
    明：
  1.被告應將原告所有之門牌號碼台北市大安區○○○路○段24
    8 巷19弄42號1 樓建物中餐廳、客廳、浴室天花板漏水部分
    修繕回復至不漏水之狀態；如不能修復回復至未漏水之原狀
    時，應給付原告50,000元。
  2.被告應給付原告450,000元。
  3.願供擔保以代釋明，請准宣告假執行。
二、被告則抗辯：
  (一)系爭建物2 樓所有權人為被告父親訴外人王桂生，被告係於
    93年8 月5 日始遷入系爭建物2 樓居住，對於原告所指自88
    年3 月起即有漏水之事，並不知悉。惟在遷入前月餘，經原
    告之妻通知樓下有漏水情形後，即表明願與原告共同負擔修
    繕費用，將漏水狀況修繕，並無原告所指對其通知漏水一事
    置之不理之情。
  (二)系爭建物1 樓漏水原因非被告之行為所致，被告並未曾有原
    告所指裝修浴室、更換浴缸之情，自不負侵權行為損害賠償
    責任；縱應負擔修繕費用，亦須依公寓大廈管理條例第十二
    條規定由兩造共同負擔。
  (三)並聲明：原告之訴及假執行之聲請均駁回，如受不利判決願
    供擔保，請准宣告免為假執行。
三、兩造不爭執之事實：
  (一)原告主張坐落台北市大安區○○○路○段248 巷19弄42號1
    樓建物為其所有，被告則居住於系爭建物2 樓之事實，有其
    提出之建物登記謄本、兩造戶籍謄本在卷可稽（見本院卷第
    32至33、70頁），且為被告所不爭執，自堪信為真實。
  (二)被告抗辯系爭建物2 樓所有權人為被告父親王桂生，被告則
    係於93年8 月5 日始遷入系爭建物2 樓居住乙節，有建物登
    記謄本、被告戶口名簿及戶籍謄本附卷足證（見本院卷第22
    、33、82頁），就此亦為原告所不爭者，自堪採信。
四、原告主張被告居住於系爭建物2 樓，曾進行室內裝修、更換
    浴室浴缸，卻未施作防水措施，詎自88年3 月起，原告居住
    之系爭建物1 樓餐廳、客廳及浴室之天花板開始漏水，造成
    天花板水泥剝落、鋼筋外露，多次催請被告修繕，卻未獲置
    理，被告應負侵權行為損害賠償之責等語。但為被告所否認
    ，並以前開情詞置辯。是以，本件兩造爭執之重點在於：
  (一)原告所有之系爭建物1 樓漏水結果，是否為被告之不法加害
    行為所致者？被告對原告有無成立侵權行為？
  (二)原告請求被告將漏水狀況修繕、負回復原狀責任，且若有不
    能回復原狀時，則應賠償50,000元，是否有據？
  (三)又原告主張其身體健康因系爭建物2 樓漏水而致受侵害，其
    身心嚴重受創，被告應給付慰撫金450,000 元，有無理由？
五、現就兩造爭執之重點，析述如下：
  (一)原告所有之系爭建物1 樓漏水結果，是否為被告之不法加害
    行為所致者？被告對原告有無成立侵權行為？
  1.按因故意或過失，不法侵害他人之權利者，負損害賠償責任
    ，民法第一百八十四條第一項前段定有明文。蓋一般侵權行
    為所發生之損害賠償請求權，主觀上應具備責任能力、責任
    條件（故意、過失），而客觀上則須有不法之加害行為及致
    被害人受損害，且不法加害行為與損害間復須有因果關係存
    在，始該當於一般侵權行為之構成要件。而所謂過失，係指
    行為人雖非故意，但按其情節，應注意、能注意而不注意，
    或對於侵權行為之事實，雖預見其發生，而確信其不發生者
    而言；乃行為人未盡其所負之注意義務而言。若其行為並無
    故意或過失，或其行為與損害之間無相當因果關係者，均無
    令負侵權行為損害賠償責任之可言（最高法院87年度台上字
    第78號判決意旨參照）。
  2.原告固然主張被告曾進行室內裝修、更換浴室浴缸，卻未施
    作防水措施，以致於原告所有之系爭建物1 樓自88年3 月起
    ，餐廳、客廳及浴室之天花板等區域開始漏水，造成天花板
    水泥剝落、鋼筋外露等情。惟查，被告並非系爭建物2 樓之
    所有權人，且自93年8 月5 日始遷入系爭建物2 樓居住，業
    如前述（見三之(二)所載）；縱使系爭建物2 樓有原告所述曾
    裝修浴室、卻未施作防水措施之情，惟原告所有之建物早於
    88年間即已出現漏水情狀，該段期間所生漏水結果難認與93
    年8 月5 日始占有使用系爭建物2 樓之被告有關，尚無從遽
    以認定被告為侵權行為之行為人。
  3.況查，經本院依原告之聲請，囑託台北市建築師公會就系爭
    建物1 樓之漏水肇始因素為何、是否為2 樓住戶（即被告）
    有何積極行為或維護不當之行為所致，抑或係其他原因導致
    漏水等事項予以鑑定後，台北市建築師公會鑑定結論為：「
    (1)鑑定結果研判，二樓浴廁設備、給排水管線曾遷移變更，
    應為造成一樓平頂滲漏水原因之一；建築物受歷年多次地震
    等外力作用，造成給排水管與其接頭受損，水分由受損處滲
    漏，沿混凝土裂縫或配電管線等路徑，滲透樓板於一樓平頂
    等位置滴落、滲出，亦為滲漏水原因之一。」、「(2)一樓平
    頂滲漏水之原因除二樓住戶有前述(1)行為外，亦有可能由地
    震等外力造成，加以標的物為鋼筋混凝土構造，建築物使用
    多年易受外力作用與材料變質等影響，因此依據既有資料若
    率爾認定二樓住戶有何積極行為或維護不當導致漏水情形，
    似有未洽。」等情，有台北市建築師公會鑑定報告書在卷可
    稽（見外放證物），兩造對此鑑定結果並不爭執。足認，原
    告所有之系爭建物1 樓發生漏水現象，發生原因除系爭建物
    2 樓房屋浴廁設備、給排水管線遷移變更外，其餘建物受地
    震等外力影響、鋼筋混凝土構造因建物老舊而變質等，亦為
    原告所有之建物發生漏水之促成原因。
  4.承上開２所述，原告並未能舉證證明被告有遷移建物2 樓浴
    室設備、給排水管線之行為，難認被告有積極之侵害行為存
    在。再者，系爭建物1 樓漏水原因亦包括給排水管與其接頭
    受損，水分由受損處滲漏，沿混凝土裂縫或配電管線等路徑
    ，滲透樓板於一樓平頂等位置滴落、滲出等項；顯見，發生
    給排水管受損之地點並非位於系爭建物2 樓之專有部分內，
    而係位在共用部分之給排水管、接頭處，此部分空間自為大
    樓區分所有權人之共有、共用部分，自屬公寓大廈之管理負
    責人或管理委員會始有管理、維護之權限（公寓大廈管理條
    例第十條第二項規定參照）。從而，原告主張被告負有修繕
    義務，即不可採。
  5.原告另主張其自93年起數次與被告就此漏水問題協調，惟未
    獲置理，嗣原告即於94年5 月19日起訴請求被告修繕、負損
    害賠償責任，經本院臺北簡易庭以94年度北簡字第15324 號
    損害賠償等事件受理在案，在該事件中被告表示已委由洪大
    防水測漏有限公司進行修繕，原告遂同意而撤回起訴，然而
    ，被告並未完成修繕，漏水狀況仍然持續等語，固據其提出
    台北市大安區調解委員會調解不成立證明書、洪大防水測漏
    有限公司修繕工程合約為證（見本院卷第6 至7 頁），另經
    本院依職權調閱前開損害賠償等事件卷宗，查對屬實。就此
    被告則提出估價單、報價單（見本院卷第23、26、27頁），
    抗辯其並曾為處理漏水一事而委託工程公司估價修繕。就兩
    造所提上開證物對照以觀，被告既已與洪大防水測漏有限公
    司簽訂修繕工程合約，且兩造對於系爭建物1 樓漏水一事，
    業已多次協商、委請廠商估價以為修繕，故被告並無原告所
    指置之不理、拒絕修繕建物漏水之情事。據此難謂被告有推
    諉容忍原告修繕以致漏水情狀日益擴大之行為可言。
  6.綜此所述，被告在客觀上並無對原告所有之系爭建物1 樓之
    圓滿使用有何不法侵害之行為。加以，無論就漏水原因或漏
    水位置判斷，鑑定機關台北市建築師公會既無法明白認定係
    被告積極行為所致或管理、維護不當所致者；且被告亦有意
    願配合原告修繕漏水區域之情，被告即無任何妨害原告之行
    為，自亦無法課以被告有除去侵害、修繕漏水區域至回復原
    狀之義務。原告主張被告有侵害其房屋所有權、圓滿使用狀
    態而構成侵權行為，應對其負回復原狀、損害賠償義務，洵
    無足取。
  (二)因被告並未成立侵權行為，故原告請求被告修繕系爭建物1
    樓暨為金錢賠償、給付慰撫金，均屬無據。兩造其餘關於如
    四之(二)、(三)所列爭點部分之攻擊防禦及所提證據方法，無庸
    再逐一論述。
六、綜上所述，被告並未有對原告為不法之加害行為，自無須對
    原告負侵權行為損害賠償責任，原告請求被告負回復原狀及
    不能回復原狀時之金錢損害賠償義務，暨給付侵害原告身體
    健康之慰撫金，均屬無據。從而，原告本於侵權行為之法律
    關係，請求被告(一)應將原告所有之門牌號碼台北市大安區○
    ○○路○段24 8巷19弄42號1 樓建物中餐廳、客廳、浴室天
    花板漏水部分修繕回復至不漏水之狀態；如不能修復回復至
    未漏水之原狀時，應給付原告50,000元；(二)給付450,000 元
    ，為無理由，應予駁回。其訴既經駁回，則假執行之聲請亦
    失所附麗，應併予駁回。
七、本件為判決之基礎已臻明確，兩造其餘之陳述及所提其他證
    據，經本院斟酌後，認為均於判決之結果無影響，亦與本案
    之爭點無涉，自無庸逐一論述，併此敘明。
八、結論：原告之訴為無理由，並依民事訴訟法第七十八條，判
    決如主文。
中　　華　　民　　國　　96　　年　　4 　　月　　13　　日
                  民事第三庭  法  官  賴錦華
以上正本係照原本作成。
如對本判決上訴，須於判決送達後二十日之不變期間內，向本院
提出上訴狀。
中　　華　　民　　國　　96　　年　　4 　　月　　16　　日
                              書記官  林桂玉
